臺灣高雄地方法院民事裁定
110年度消債更字第129號
聲　請　人　黃琬冰　00000000000000000000000000000
                      居高雄市鳳山區北仁街191號13樓　　 
　　　　　　　　　　　0000000000000000000000000000
上列當事人因消費者債務清理事件聲請更生，本院裁定如下：
    主  文
聲請人黃琬冰自中華民國一一○年十月六日下午四時起開始更生
程序。
命司法事務官進行本件更生程序。
    理  由
一、聲請意旨略以：伊有不能清償債務情事，前向元大銀行聲請
    前置協商，惟協商不成立，復向本院聲請調解債務清償方案
    ，惟調解不成立。伊又未經法院裁定開始清算程序或宣告破
    產，爰聲請更生等語。
二、按債務人不能清償債務或有不能清償之虞者，得依本條例所
    定更生或清算程序，清理其債務；債務人無擔保或無優先權
    之本金及利息債務總額未逾新臺幣（下同）12,000,000元者
    ，於法院裁定開始清算程序或宣告破產前，得向法院聲請更
    生；法院開始更生程序之裁定，應載明其年、月、日、時，
    並即時發生效力；法院開始更生或清算程序後，得命司法事
    務官進行更生或清算程序，必要時得選任律師、會計師或其
    他適當之自然人或法人1人為監督人或管理人，消費者債務
    清理條例（下稱消債條例）第3條、第16條第1項、第42條第
    1項、第45條第1項分別定有明文。
三、經查：
  ㈠聲請人前向元大銀行聲請前置協商，於民國98年2月12日協商
    不成立，復於110年2月22日提出債權人清冊，向本院聲請調
    解債務清償方案，經本院110年度司消債調字第83號受理，
    於110年3月23日調解不成立，聲請人於110年4月27日具狀聲
    請更生等情，有元大銀行陳報狀（卷第36至48頁）附卷可稽
    ，並經本院依職權調取上開調解卷宗核閱無訛。
  ㈡聲請人於107年度至109年度均無申報所得，名下無財產，有
    南山人壽保單解約金13,936元；又聲請人自陳108年4月至12
    月於家洋文理補習班任職，負責兼職招生、櫃台及美 語輔
    導老師，每月收入23,800元，109年1月至110年6月於高雄市
    私立教學家文理短期補習班任職，109年實領收入共計283,0
    92元，110年1月至6月實領收入共計135,484元，110年7月22
    日起從事美語家教，110年7月至8月收入各為4,425元、24,8
    75元，未領取補助或給付等情，有107年至109年綜合所得稅
    各類所得資料清單及財產歸屬資料清單（本案卷第10至12頁
    、第53頁）、財產及收入狀況說明書（本案卷第4至5頁）、
    債權人清冊（本案卷第6頁）、戶籍謄本（本案卷第14頁）
    、勞工保險被保險人投保資料表（本案卷第13頁）、個人商
    業保險查詢結果表（本案卷第56頁）、財團法人金融聯合徵
    信中心前置協商專用債權人清冊（本案卷第17至19頁）、信
    用報告（本案卷第15至16頁）、臺南市政府社會局函（本案
    卷第49頁）、臺南市政府都市發展局函（本案卷第33頁）、
    租金補助查詢表（本案卷第32頁）、勞動部勞動力發展署高
    屏澎東分署函（本案卷第35頁）、勞動部勞工保險局函（本
    案卷第34頁）、健保投保紀錄（本案卷第60頁）、收入切結
    書（本案卷第52頁、第86頁、第99頁）、薪資袋（本案卷第
    87頁）、家教學費袋（本案卷第100至102頁）、高雄市私立
    教學家文理短期補習班陳報狀（本案卷第88至89頁）、南山
    人壽保險股份有限公司函（本案卷第90至91頁）等附卷可證
    。依聲請人上述工作、收入情形，認以聲請人110年8月家教
    收入24,875元，核算其現在償債能力之基礎，堪認妥適。然
    聲請人甫從事家教工作，日後於執行更生階段如有出現其他
    事證，仍可依其情形調整其收入數額之認定，附此敘明。
  ㈢關於聲請人必要生活費用部分，聲請人主張每月支出18,580
    元（包含每月房屋租金6,000元、管理費2,225元）云云，並
    提出租賃契約（本案卷第57頁）、租金繳納證明（本案卷第
    58頁）為證。惟按債務人必要生活費用，以最近1年衛生福
    利部或直轄市政府所公告當地區每人每月最低生活費1.2倍
    定之，消債條例第64條之2第1項定有明文。本院參酌衛福部
    社會司所公告110年度高雄市最低生活費為13,341元，又該
    最低生活費用之標準，係照當地最近1年平均每人可支配所
    得中位數60％訂定，依其基準之家庭收支調查報告調查表格
    式所示有關經常性支出之調查項目，包括利息支出、食品、
    衣著、房租及水費、電費、醫療保健、交通、娛樂、教育等
    ，已涵蓋聲請人所陳報之支出項目。是本院認聲請人必要生
    活費用以最低生活費之1.2倍即16,009元計算已足，逾此範
    圍難認必要。
  ㈣關於聲請人扶養支出部分，聲請人稱扶養父親黃銘星、母親
    葉寶玉，每月共支出扶養費4,000元。經查，父親黃銘星係4
    6年生，於107年年度至109年度申報所得各為75元（性質均
    為股利所得），母親葉寶玉係49年生，於107年度至109年度
    均無申報所得，父親與母親共有房屋及土地各1筆，現值共2
    ,019,220元，未領取補助或給付等情，此有戶籍謄本（本案
    卷第14頁）、稅務電子閘門財產所得調件明細表（本案卷第
    69至74頁、第76至78頁）、臺南市政府社會局函（本案卷第
    49頁）、臺南市政府都市發展局函（本案卷第33頁）、勞工
    保險被保險人投保資料表（本案卷第75頁、第79頁）、勞動
    部勞工保險局函（本案卷第34頁）附卷可考。足認黃銘星、
    葉寶玉年事已高，雖有房地，惟房地不宜強予以變價，復無
    繼續性之收入，應難以維持自己生活，有受子女扶養之權利
    。至於扶養費用數額部分，按受扶養者之必要生活費用，準
    用第1項規定計算基準數額，並依債務人依法應負擔扶養義
    務之比例認定之，消債條例第64條之2第2項亦有明定。因2
    人居住於臺南所有房屋，爰自其必要生活費用中扣除相當於
    房租支出所佔比例（110年度臺南市每人每月不含房屋支出
    之最低生活費之1.2倍為12,076元），再由聲請人與其餘2名
    扶養義務人共同負擔扶養費（試算：12,076×2÷3＝8,051），
    聲請人主張每月支出父母親扶養費4,000元，應為可採。
  ㈤承上，聲請人目前每月收入約24,875元，扣除個人必要支出1
    6,009元、父母親扶養費4,000元後，剩餘4,866元，而聲請
    人目前負債總額為2,658,213元（本院110年度司消債調字第
    83號卷第27至28頁、第33頁，包括：華南銀行、遠東銀行、
    元大銀行），扣除南山人壽保單解約金，以聲請人每月所餘
    逐年清償，至少須約45年【計算式：（2,658,213－13,936）
    ÷4,866÷12≒45】始能清償完畢，應認其已不能清償債務。此
    外，聲請人無擔保或無優先權之債務總額未逾12,000,000元
    ，且無本條例第6條第3項、第8條或第46條各款所定駁回更
    生聲請之事由存在。則聲請人聲請更生為有理由，應予准許
    ，爰命司法事務官進行本件更生程序。
四、依消債條例第11條第1 項、第45條第1 項、第16條第1 項，
    裁定如主文。
中　　華　　民　　國　　110 　年　　10　　月　　6 　　日
              　　民事庭　　法　官　賴寶合
以上正本係照原本作成。
本裁定不得抗告。
中　　華　　民　　國　　110 　年　　10　　月　　6 　　日
  　                        書記官　胡美儀